【裁判字號】    89,台上,5342
【裁判日期】    890907
【裁判案由】    盜匪
【裁判全文】
最高法院刑事判決                              八十九年度台上字第五三四二號
    上  訴  人  甲○○
右上訴人因盜匪案件，不服台灣高等法院中華民國八十九年五月二十四日第二審更審
判決（八十八年度上更(一)字第七三五號，起訴案號：台灣桃園地方法院檢察署八十六
年度偵字第一三一七○、一四一四九號），提起上訴，本院判決如左：
    主  文
上訴駁回。
    理  由
按刑事訴訟法第三百七十七條規定，上訴於第三審法院，非以判決違背法令為理由，
不得為之。是提起第三審上訴，應以原判決違背法令為理由，係屬法定要件。如果上
訴理由狀並未依據卷內訴訟資料，具體指摘原判決不適用何種法則或如何適用不當，
或所指摘原判決違法情事，顯與法律規定得為第三審上訴理由之違法情形，不相適合
時，均應認其上訴為違背法律上之程式，予以駁回。又證據之取捨及其證明力之判斷
，屬於事實審法院之職權，苟其所為判斷，並不違背經驗法則或論理法則，即不得任
意指為違背法令。再認定犯罪事實所憑之證據，並不以直接證據為限，間接證據亦包
括在內。審理事實之法院，綜合卷內之直接、間接證據，本於推理作用，於通常一般
之人均不致有所懷疑，得確信其為真實之程度者，即非不得據之為被告有罪之認定。
本件原判決以上訴人甲○○與已判刑確定之同案被告廖進龍、楊文明，基於為自己不
法所有之概括犯意，於民國八十六年八月十八日凌晨二時許（上訴人及廖進龍）、同
年九月二十九日凌晨一時三十分許（上訴人及廖進龍、楊文明），先後侵入新竹縣湖
口鄉安宅六村二十一號四樓彭及柱住宅，及桃園縣大溪鎮○○里○○路○段五三三號
簡誌震住宅強盜之事實（如原判決附表一編號六及附表二所示），經綜核被害人彭及
柱、張貴蘭、簡誌震、劉怡嫺、簡春達、簡正男、簡李櫻花之指訴，廖進龍、楊文明
之供述，證人何文中之證述，扣案之手電筒一支，西瓜刀、柴刀各一把，並參酌上訴
人之供述及全辯論意旨及調查證據之結果等證據，認定上訴人所為，應成立懲治盜匪
條例第五條第一項第一款之強盜犯行，論處上訴人共同連續意圖為自己不法之所有，
以脅迫致使不能抗拒，而取他人之物罪刑（處有期徒刑十一年，褫奪公權七年），已
詳其所憑之證據及認定之理由，並逐一指駁上訴人否認犯罪及其各項辯解，何以不
足採，說明上訴人與廖進龍、楊文明共同參與上開強盜行為之事實無誤。雖證人林建
益在原審證稱上訴人來新竹，均到其車行叫車，以及曾在台南見上訴人在擺地攤云云
，並不能證明上訴人無本件之強盜行為。罪證明確，上訴人之強盜犯行，堪以認定。
復明上訴人強劫簡誌震、劉怡嫺、簡正男、簡李櫻花、簡春達一家部分，係犯刑法
第三百零六條第一項無故侵入住宅罪、第三百五十四條毀損罪（侵入彭及柱住宅及毀
損部分未據告訴），及懲治盜匪條例第五條第一項第一款之強盜罪，關於此部分所犯
上開三罪，有方法與結果之牽連犯關係，應從一重之強盜罪處斷。上訴人強劫彭及柱
、張貴蘭夫妻部分，及強劫簡誌震、劉怡嫺、簡正男、簡李櫻花、簡春達一家部分，
均係一行為觸犯數罪名之想像競合犯，為裁判上一罪，應從一重處斷。其所犯二次強
盜罪，均係基於概括之犯意，時間緊接，所犯又屬同一罪名，為連續犯論以一罪。上
訴人與廖進龍強劫彭及柱部分，與廖進龍、楊文明強劫簡誌震一家部分，均有犯意聯
絡及行為分擔、為共同正犯。所為論斷，俱有卷存訴訟資料，可資覆按，從形式上觀
察，尚無違背法令之情形存在。上訴意旨對原判決本乎證據所為事實認定，究竟違背
如何之經驗法則或論理法則，並未依據卷內訴訟資料具體予以指明，徒憑自己之說詞
，謂上訴人未參與犯罪，原判決有採證違反證據法則，理由矛盾，應於審判期日調查
之證據未予調查之違法云云。對原審取捨證據與自由判斷證據證明力之職權合法行使
，泛指其為違背法令，再為單純事實上之爭執，要非適法之第三審上訴理由。其上訴
為違背法律上之程式，應予駁回。
據上論結，應依刑事訴訟法第三百九十五條前段，判決如主文。
中      華      民      國    八十九    年      九      月      七      日
                              最高法院刑事第四庭
                                  審判長法官  黃  劍  青
                                        法官  劉  敬  一
                                        法官  林  增  福
                                        法官  楊  商  江
                                        法官  邵  燕  玲
      右正本證明與原本無異
                                              書  記  官
中      華      民      國    八十九    年      九      月     十四     日


司法院資訊處製作；財團法人民間司法改革基金會備份。
